臺灣高等法院刑事判決　　　　　　　　　　　　　九十三年度上訴字第二二三０號
　　上　訴　人
　　即　被　告　甲○○
　　指定辯護人　本院公設辯護人　乙○○
右上訴人因偽造有價證券等案件，不服臺灣板橋地方法院九十三年度訴字第一一九號
，中華民國九十三年七月六日第一審判決（起訴案號：臺灣板橋地方法院檢察署九十
二年度偵緝字第一０二九號），提起上訴，本院判決如左：
    主  文
上訴駁回。
    事  實
一、甲○○（前因侵占等案件，於民國八十九年九月十一日，經台灣板橋地方法院以
    八十九年度訴字第一二○二號刑事判決判處有期徒刑四月，緩刑四年，於同年十
    月十一日判決確定。）原係丙○○之弟媳（即劉志忠之妻），而丙○○則係寰固
    工程有限公司（下簡稱寰固公司）之負責人。緣甲○○因己身積欠債務需款清償
    ，竟基於意圖為自己不法之所有、意圖供行使之用而偽造有價證券（支票）之概
    括犯意，先後為下述犯行：(一)於八十九年間某日，在臺北縣板橋市○○街三十六
    巷四十號之住處兼寰固公司營業處所內，徒手竊取丙○○置於桌上之支票一紙（
    票號：ＤＸ0000000，發票人：寰固公司，並已蓋有「寰固工程有限公司
    」、「丙○○」印文），得手後即於不詳時、地，擅自填寫支票金額新臺幣（下
    同）十萬元及發票日期「八」年六月十日，並於八十九年間某日，持之透過楊馮
    桂蘭（楊步光之妻，已歿）而向楊步光調借現金（嗣更改發票日期為「九十」年
    六月十日）。(二)於八十九年十二月間某日，在臺北縣板橋市○○街三十六巷四十
    號之住處兼寰固公司營業處所內，徒手竊取丙○○置於桌上之支票一紙（票號：
    ＤＸ0000000，發票人：寰固公司，並已蓋有「寰固工程有限公司」、「
    丙○○」印文），得手後即於不詳時、地，擅自填寫支票金額二十萬元及發票日
    期為九十年七月十四日，並於九十年四月間，透過楊馮桂蘭，於臺北縣新莊市○
    ○路三四五號十樓，持向楊步光調借現金。嗣因甲○○屆期均未清償前開借款，
    楊步光遂執前開二紙支票要求丙○○支付票款，丙○○始知悉上情。
二、案經寰固公司訴由臺灣板橋地方法院檢察署檢察官偵查起訴。
    理  由
一、訊據上訴人即被告甲○○坦承填寫前開支票之金額及發票日期，並持之透過楊馮
    桂蘭向證人楊步光調借現金等情不諱，惟否認有竊盜、偽造有價證券犯行，辯稱
    ：票號：ＤＸ0000000（面額十萬元）之支票係其前夫劉志忠所交付，因
    伊要劉志忠向丙○○商借，另票號ＤＸ0000000號之支票（面額二十萬元
    ）係因劉志忠欲借款還給他人，故將該支票交給伊，再由伊出面持該支票向楊步
    光借款，惟所得款項均用於家中開銷云云。惟查：
    (一)右揭事實，業據告訴人寰固公司之代表人丙○○於警詢、檢察官偵查及原審審
      理中指訴甚詳，而被告持如附表所示之支票透過楊馮桂蘭而向證人楊步光調借
      現金一節，亦據證人楊步光於警詢、檢察官偵查及原審審理中證述明確，復有
      如附表所示之支票二紙足資佐證（影本附於臺灣板橋地方法院檢察署九十二年
      度偵字第五號卷第二十六頁、第二十七頁）。
    (二)被告雖猶執前詞置辯，然查：
      1.證人丙○○、劉志忠於檢察官偵查及原審審理中均證稱：並未交付前開支票
        予被告（見臺灣板橋地方法院檢察署九十二年度偵緝字第一○二九號卷第二
        十三頁至第二十五頁、原審卷第一二四頁至第一三四頁）。
      2.被告就上開支票之來源、用途等節，於檢察官偵查中係辯稱：「（有無在八
        十九年十二月一日零時許於板橋市○○街址，拿寰固公司台銀支票貳張？）
        是丙○○自己拿給我的，用途在繳交保險費，是離婚後他們蓄意把責任推給
        我，他們拿給我的，票面上已載明金額及蓋用大小章，．．．。」（見臺灣
        板橋地方法院檢察署九十二年度偵緝字第一○二九號卷第十四頁背面、第十
        五頁正面），嗣則辯稱：「（二十萬之支票何來？）是我前夫劉志忠給我的
        。」、「（十萬元支票何來？）是告訴人給我的。至於金額是否為我填寫，
        我已不記得，因為有時候他是蓋好大小章，由我填寫金額。」（見臺灣板橋
        地方法院檢察署九十二年度偵緝字第一○二九號卷第二十頁背面、第二十一
        頁正面），其後另辯稱：「（「提示卷附ＤＸ0000000、ＤＸ000
        0000號支票」究為何人所填寫？）均是由我填寫。」、「（系爭支票何
        來？）十萬元之支票，因為時間太久，我己不記得是誰給我的，二十萬元之
        支票是煌（丙○○）親手在光武街住處給我的。因為我跟忠（劉志忠）說，
        我須需要向他人調錢，而對方要求須開寰固公司的票，所以我請忠去向煌借
        票，之後我下樓，煌就親手將蓋好公司大小章的支票交給我。」、「（十萬
        元之支票何用？）那是因為我擔任會首的會倒會，所以須要借來還會員錢。
        」（見臺灣板橋地方法院檢察署九十二年度偵緝字第一○二九號卷第二十八
        頁背面、第二十九頁正面），比較被告於檢察官偵查及原審審理中之前開辯
        詞，其就「支票之金額是否原已填載？」、「支票之來源係丙○○或劉志忠
        ？」、「支票之用途係繳交保險費、調借現金供家中開銷或還會員錢？」、
        「係劉志忠或伊要借款？」等情，先後所述歧異，其飾詞圖卸之情灼然，自
        難採信。
      3.再者，被告原任職於震伸國際通訊企業社，擔任門市銷售員，嗣於八十八年
        十月十五日起至八十九年四月十一日止，連續侵占業務上所持有客戶購買行
        動電話或預付電話卡所支付之現金計四十六萬六千二百十七元，業為被告所
        不否認，且有原審八十九年度訴字第一二○二號刑事判決資料附卷足稽（原
        審卷第一四七頁）；又被告亦供承於九十年、九十一年間因合會關係積欠債
        務（原審卷第一四四頁），顯見被告自八十八年間起其個人經濟狀況即屬不
        佳，此亦足為被告犯罪動機之佐證。
    (三)原審辯護人雖為被告辯護稱：證人丙○○就支票遭竊之時間前後所述不一，且
　    與證人楊步光所指持支票調借現金之時間不符，又證人劉志忠就是否曾打電話
      予證人楊步光以借款一事，二人所述亦見歧異等語。惟查：證人丙○○於原審
      審理中已就之解釋：伊不知被告何時拿，時間隔多久，伊忘記了，沒有刻意去
      記，又本案二張支票係先後失竊等語（原審卷第一三二頁、第一三三頁）；另
      證人楊步光亦證稱：被告係透過其妻而調借現金，而面額十萬元之支票係其妻
      拿給伊等語（原審卷第一二０頁），則其是否就被告實際交付支票之日期能清
      楚知悉、記憶亦非無疑；再者，證人劉志忠於檢察官偵查及原審審理中均證稱
      未交付如附表所示之支票予被告，有如前述，且其於檢察官偵查中亦證稱：「
      我當時確有在朱（被告）的娘家向楊太太說公司缺錢，可否借二十萬，但當時
      楊太太並未答應，且我當時並沒有說要拿票去調。事實上該筆錢是被告自己要
      的，說公司缺錢，是被告叫我要如此說的。事後，我也沒有拿寰固公司的票給
      他調錢。」（見臺灣板橋地方法院檢察署九十二年度偵緝字第一○二九號卷第
      二十三頁背面），據此，縱然證人劉志忠曾向證人楊步光之妻表示欲借款，亦
      難推論證人劉志忠曾拿如附表所示之支票予被供調借現金之用。綜上，原審辯
      護人前開辯詞，尚不足為被告有利之認定。
    綜上所述，本案事證已臻明確，被告犯行洵堪認定，自應依法論科。
二、核被告所為，係犯刑法第三百二十條第一項之竊盜罪，第二百零一條第一項之偽
    造有價證券罪（起訴書誤繕為刑法第一百九十五條之偽造有價證券罪，容有未洽
    ，惟業據公訴人於原審當庭更正，見原審卷第一一四頁），其行使偽造有價證券
    之低度行為為偽造之重度行為所吸收，不另論罪。被告先後二次竊盜及偽造有價
    證券犯行，時間緊接、方法相同、而各犯構成要件相同之罪名，顯係基於概括之
    犯意，為連續犯，應依刑法第五十六條之規定各論以一罪，並均依法加重其刑。
    被告所犯竊盜、偽造有價證券二罪間，有方法、結果之牽連關係，為牽連犯，應
    依刑法第五十五條之規定，從一重之偽造有價證券罪處斷。被告行使偽造有價證
    券以使人交付財物，其所交付者即係該證券本身之價值，故不另成立詐欺取財罪
    名（參照最高法院三十一年上字第一九一八號、二十五年上字第一八一四號判例
    ）。
三、原審以被告罪證明確，依刑法第五十六條、第三百二十條第一項、第二百零一條
    第一項、第五十五條、第二百零五條，罰金罰鍰提高標準條例第一條前段規定，
    並於審酌被告貪圖一己之私利而為本案犯行，所生危害，及其犯罪後猶飾詞圖卸
    ，未見悔意，且未賠償被害人所受之損害等一切情狀，量處有期徒刑三年六月，
    並敘明如附表所示之支票二紙，屬偽造之有價證券，雖未扣案，但不能證明業已
    滅失，應依刑法第二百零五條之規定，併予宣告沒收。經核原判決認事用法，並
    無不合，量刑亦屬妥適。被告上訴猶執前詞，否認犯行，指摘原判決不當，請求
    撤銷改判云云，為無理由，應予駁回。
據上論斷，應依刑事訴訟法第三百六十八條，判決如主文。
本案經檢察官賴俊雄到庭執行職務。
中　　　華　　　民　　　國　　九十三　　年　　　十　　　月　　　一　　　日
                              臺灣高等法院刑事第二十四庭
                                  審判長法  官  陳  貽  男
                                        法  官  徐  世  禎
                                        法  官  李  世  貴
右正本證明與原本無異。
如不服本判決，應於收受送達後十日內向本院提出上訴書狀，其未敘述上訴之理由者
並得於提起上訴後十日內向本院補提理由書（均須按他造當事人之人數附繕本）。
                                        書記官  魏  汝  萍
中　　　華　　　民　　　國　　九十三　　年　　　十　　　月　　　五　　　日
附錄：本案論罪科刑法條全文
  刑法第二百零一條：
    意圖供行使之用，而偽造、變造公債票、公司股票或其他有價證券者，處三年以
    上十年以下有期徒刑，得併科三千元以下罰金。
    行使偽造、變造之公債票、公司股票或其他有價證券，或意圖供行使之用，而收
    集或交付於人者，處一年以上七年以下有期徒刑，得併科三千元以下罰金。
  刑法第三百二十條：
    意圖為自己或第三人不法之所有，而竊取他人之動產者，為竊盜罪，處五年以下
    有期徒刑、拘役或五百元以下罰金。
    意圖為自己或第三人不法之利益，而竊佔他人之不動產者，依前項之規定處斷。
    前二項之未遂犯罰之。
附表：
┌──┬─────┬─────┬─────┬─────┬────────┐
│編號│支票號碼  │票載發票日│金    額  │ 發 票 人 │ 付    款   人  │
├──┼─────┼─────┼─────┼─────┼────────┤
│ １ │DX0000000 │ 90.06.10 │100000元  │寰固公司  │臺灣土地銀行    │
│    │          │          │          │          │華江分行        │
├──┼─────┼─────┼─────┼─────┼────────┤
│ ２ │DX0000000 │ 90.07.14 │200000元  │寰固公司  │臺灣土地銀行    │
│    │          │          │          │          │華江分行        │
└──┴─────┴─────┴─────┴─────┴────────┘
